臺灣臺北地方法院交通事件裁定　　　　　　　　　　九十三年度交聲字第二五三號
　　原處分機關　臺北市交通事件裁決所
　　聲明異議人
　　即受處分人　甲○○
右列異議人即受處分人因違反道路交通管理處罰條例案件，對於臺北市交通事件裁決
所中華民國九十三年三月一日所為之處分（原處分案號：北市裁三字第裁二二—Ｚ0
0000000號），聲明異議，本院裁定如左：
        主  文
異議駁回。
        理  由
一、按汽車行駛高速公路，應依速限標誌指示，高速公路交通管制規則第五條第一項
    前段定有明文，再汽車行駛於高速公路，而不遵管制之規定者，處汽車駕駛人新
    台幣（下同）三千元以上六千元以下罰鍰，道路交通管理處罰條例第三十三條第
    一項定有明文；又汽車駕駛人駕駛汽車違反道路交通管理處罰條例第三十三條第
    一項規定者，除應依該條所規定之罰鍰處罰外，並予記違規點數一點，道路交通
    管理處罰條例第六十三條第一項第一款亦定有明文。
二、本件聲明異議人即受處分人甲○○於民國九十二年九月十八日上午十一時二分許
    ，駕駛車號ＣＰ—○四五二號自用小客車，在國道一號高速公路北上八十四公里
    處，即限速時速一百公里之路段，以時速一一六公里速度行駛，為內政部警政署
    國道公路警察局第二警察隊楊梅分隊警員羅薛開以雷射槍測速器測得超速行為當
    場攔停，認受處分人超過速限十六公里，而依道路交通管理處罰條例第三十三條
    第一項規定舉發。嗣受處分人於到案日期前即九十二年十月一日（應到案日期係
    九十二年十月三日）向原處分機關提出申訴，經原處分機關函請原舉發單位即國
    道公路警察局調查，仍認受處分人有違反道路交通管理處罰條例第三十三條第一
    項之違規行為，原處分機關乃依道路交通管理處罰條例第三十三條第一項、第六
    十三條第一項第一款（原裁決書漏引第一款）之規定，於九十三年三月一日裁處
    罰鍰三千元，並記違規點數一點。
三、訊據受處分人固不否認其於前揭時地駕駛車號ＣＰ－０四五二號自用小客車，於
    高速公路上行駛，並有於右開時地經警攔停之事實，惟矢口否認有任何違反道路
    交通管理處罰條例規定之行為，辯稱：(一)當時受處分人原行駛於某統聯客運車之
    後，行經北上八十四公里處時，因後面尾隨之貨車高速行駛逼近，受處分人遂行
    駛至內側車道，此時與統聯客運車併行，當時之車速約時速一百公里，當時該統
    聯客運車之車速與受處分人之車速相當，警車係尾隨在統聯客運車後，並非尾隨
    於申訴人之車後，受處分人誤以為警車係欲攔停統聯客運車，於統聯客運車駛入
    外側車道後，警車方與受處分人之車輛併行，警員才示意申訴人之車輛停車，故
    受處分人並無規避攔檢之意圖；再者有超速行為者應為當時從後方逼近之貨車，
    且執勤員警當時並無法證明雷射測速槍上所顯示之時速即為受處分人之車速。(二)
    舉發警員並未當場向受處分人說明究以何種方式採證告發違規案，其所製發之舉
    發單內之違規事實欄亦未載明，該舉發行為違反行政行為明確性，行政程序具有
    瑕疪。(三)又警員執勤所使用之「雷射測速槍」為雷射測速儀器，依法須經主管機
    關予以檢定、檢查後方可使用，並應定期受檢查、檢定，合格後方得繼續使用，
    否則不得為計量使用或備置，惟本件之「雷射測速槍」尚未經檢定且未具備經濟
    部標準檢驗局（以下簡稱標檢局）之度量衡檢定合格證書並經標檢局檢定，且與
    度量衡法之規定相違背，故不得以雷射測速儀器執行超速違規舉發勤務云云。經
    查：
  (一)受處分人於前揭時地駕駛ＣＰ—○四五二號自用小客車為警攔停等事實，業據受
    處分人坦承不諱，而受處分人於攔停前之時速，經雷射測速槍測速結果，其行車
    時速為一三四公里，已超速二十四公里，且雷射測速槍測速時，只要瞄準來車鎖
    定後即可測得該車速度，不會受到被測人係行駛於何車道之影響等情，業據證人
    即內政部警政署國道公路警察局第六隊當時值勤之員警羅薛開到庭證述明確（見
    本院九十三年四月十五日筆錄第六頁）。按證人羅薛開乃為原處分機關所認定受
    處分人有前開違規行為之證人，其並在本院以言詞證述受處分人有前開違規事實
    ，且依卷存證據資料內並無任何積極證據足以證明證人上開證述係屬虛偽，亦無
    足以令人顯信證人證述為不可採之品性證據或前科證據存在，本院自不得僅以證
    人為本件開單告發受處分人之員警，而全盤抹煞其在訴訟上所具有之證人資格及
    其證言之證明力。況交通警員掣單舉發違反道路交通管理處罰條例所列之違規事
    實，本質上為行政處分，係公務員基於職務上權力，依法就特定之具體事件所為
    具有公法上效果之單方行政行為，基於公務員為公法上行為具有公信力之原則，
    該行政處分當可被推定為真正，則執勤警員本其維護交通秩序、安全職責所為之
    舉發，自應受到合法、正確之推定，不容受處分人任意否定，是證人羅薛開之證
    詞即堪採信。
  (二)又雷射測速儀器在從國外進口至國內交通警察使用之前，在先進國家早已使用多
    年，而雷射測速原理是以雷射光先後發射與接收後，通過高速運算計算時間與距
    離，此種雷射技術與概念，早在美國登陸月球時即使用為計算精密登陸距離，則
    較簡單的交通違規雷射測速，如果仍置疑雷射測速儀器不精確，顯見屬於臆測而
    無根據。況且雷射測速比雷達測速除精確不會有錯誤以外，雷射測速只能鎖定一
    個測速目標，確認違規車輛不會有錯誤，不易被違規者以反偵測設備偵測，偵測
    時間僅需零點三秒，而且不需要校正，未來廣泛使用已是不可避免的趨勢。本件
    員警所用之手提式雷射槍測速器，編號為ＵＬ○○四六七二號，乃國外先進科學
    儀器，因我國經濟部中央標準檢驗局尚未有檢定雷射槍測速器之規範，故在未有
    檢定規範以前適用國際檢驗規定（國外需經過檢定合格始得出廠），且該檢驗合
    格文件譯本業經我國法院公證，且該儀器亦定期送廠維修、調整，以維持機器之
    準確性等情，有內政部警政署國道公路警察局第二警察隊九十三年五月十一日公
    警二交訴字第○九三○○○一○七二函及所附之臺灣臺北地方法院公證處八十五
    年度認字第九八三六號認證書、ＬＴ１２０‧２０實驗室及野外鑑測報告、臺灣
    光學有限公司銷貨憑單等資料在卷可考。基此，本件執勤警員所使用之雷射槍測
    速器之準確度，應係值得信賴，而無不得為舉發檢測儀器之理。綜上，本件受處
    分人超速行駛之事實，洵堪信為真。
  (三)至受處分人辯稱：舉發單、舉發人均未告知舉發方法云云，惟此並非舉發之必要
    條件，且與受處分人是否涉有違規事實之認定無涉，受處分人此部分辯解，亦無
    足採。
  (四)綜上所述，原處分機關依行為時之道路交通管理處罰條例第三十三條第一項、第
    六十三條第一項第一款規定裁處罰鍰新臺幣三千元並記違規記點數一點，核無不
    合。本件聲明異議為無理由，應予駁回。
據上論斷，應依道路交通案件處理辦法第十九條，裁定如主文。
中　　　華　　　民　　　國　　九十三　　年　　　九　　　月　　　三　　　日
                          臺灣臺北地方法院交通法庭
                                    法  官  郭惠玲
右正本證明與原本無異。
如不服本裁定，應於裁定送達後五日內向本院提出抗告狀。
                                    書記官  鄭雅文
中　　　華　　　民　　　國　　九十三　　年　　　九　　　月　　　七　　　日
